臺灣臺南地方法院刑事判決　　　　　　　　　　　　　九十二年度易字第七一九號
　　公　訴　人　臺灣臺南地方法院檢察署檢察官
　　被　　　告　丁○○
右列被告因竊盜案件，經檢察官提起公訴（九十二年度營偵字第六０三號、九十二年
度營偵字第六二二號），暨移
左：
    主  文
丁○○以犯竊盜罪為常業，處有期徒刑壹年肆月。榔頭壹支、扳手壹支、螺絲起子貳
支均沒收之。
    事  實
一、丁○○無力營生，竟基於意圖為自己不法所有之常業竊盜故意，自民國九十二年
    四月二十一日起，至同年五月二十六日止，連續於附表所示時地，以如附表所示
    之方法，或徒手，或持客觀上足以對人之生命、身體構成危險之兇器之榔頭、扳
    手、螺絲起子等工具，竊盜如附表所示財物，得手後變賣充作生活平日生活之資
    而賴以為生，且恃之為常業。嗣經警分於九十二年四月二十一日十五時五十五分
    許在臺南縣後壁鄉後壁村四二之十六號處、九十二年四月二十三日上午十一時四
    十分許在臺南縣新營市鐵線里一三九之二號及九十二年五月二十六日上午一時二
    十分許在臺南縣西港鄉○○村○○○號○道路為警查獲，並扣得丁○○所有，供
    以竊盜所用之榔頭一支、扳手一支、螺絲起子一支及丁○○竊得之鋁板二百台斤
    、稻苗機械輸送帶機一台、輕型機車ＵＶＮ—一五七號一輛、水車馬達三個、待
    修馬達四個、馬達鐵殼七個、抽水馬達一個等物（均已發還被害人）。
二、案經台南縣警察局白河分局、新營分局報告臺灣臺南地方法院檢察署檢察官偵查
    起訴暨移送併辦。
    理  由
一、右揭犯罪事實業據被告丁○○於偵審中供承不諱，核與被害人己○○○公司管理
    員黃崑崙及被害人庚○○、乙○○、丙○○等人於警訊中所述失竊情節相符，並
    有前開被害人所立之贓物認領保管單共四紙、現場照片共二十張在卷可稽，及榔
    頭、螺絲起子、扳手各一支扣案可參，被告於偵審中之自白與事實相符，應堪採
    信。被告犯行明確，堪以認定，應依法論科。
二、按刑法上所謂常業犯，係指反覆以同種類之行為目的之社會活動職業性犯罪而言
    ，亦即恃犯罪以維生，最高法院八十二年台上字第二０七一號著有判例可資參照
    。查被告於偵查及本院調查中均供稱：別無他業，係以竊得之物變賣所得充作日
    常生活之資等語（參見臺灣臺南地方法院檢察署九十二年度偵字第五九八六號卷
    第八頁、本院卷第二十五頁），足見被告確係以竊盜維生，故核被告所為係犯刑
    法第三百二十二條之常業竊盜罪。起訴意旨認被告所為係犯刑法第三百二十一條
    第一項第三款攜帶兇器竊盜罪嫌等語，容有未洽，惟其基本事實同一，本院仍應
    予以審酌並變更起訴法條。另被告所為附表編號三、四部分竊盜犯行，雖未據公
    訴意旨論及，惟此部分與前開附表編號一、二號所示竊盜部分犯行，均屬被告常
    業竊盜犯行之一環，為實質一罪關係等情，已如前述，此部分應為起訴效力所及
    ，本院自得併予審酌。爰審酌被告犯罪動機、手段、次數、所得非豐、犯罪後始
    終坦承犯行之態度等一切情狀，量處如主文所示之刑，以資懲儆。另扣案榔頭、
    扳手、螺絲起子各一支均為被告所有且供其犯罪所用之物，業據被告於本院審理
    時供承在卷，爰依刑法第三十八條第一項第二款之規定沒收之。又被告持以竊盜
    附表編號三所示機車之螺絲起子雖未據扣案，然本院審酌其屬金屬性質，不易滅
    失，且亦無他證足認該螺絲起子業已滅失，認仍應依刑法第三十八條第一項第二
    款之規定沒收之，附此敘明。
二、移送併辦意旨（九十二年偵字第六三０五號）另以：被告分於九十二年五月九日
    及同年月二十五日十四時許，在臺南縣麻豆鎮小埤里苓子林一之七號、及臺南縣
    山上鄉明和村北勢洲堤防邊等處，竊盜車牌號碼ＷＹＦ—二三五號及ＥＷＳ—七
    ０三號輕型機車二輛，並將車牌號碼ＷＹＦ—二三五號輕型機車出售予另案被告
    戊○○，因認被告就此部分亦涉竊盜罪嫌等語。
三、按犯罪事實，應依證據認定之，無證據不得推定其犯罪事實，又不能證明被告犯
    罪者，應諭知無罪之判決，刑事訴訟法第一百五十四條、第三百零一條第一項分
    別定有明文。共同被告所為不利於己之供述，固得採為其他共同被告犯罪之證據
    ，惟此項不利之供述，依刑事訴訟法第二百七十條第二項之規定，仍應調查其他
    必要之證據，以察其是否與事實相符，自難專憑此項供述，為其他共同被告犯罪
    事實之認定。最高法院著有三十一年上字第二四二三號判例可資參照。移送併辦
    意旨認被告涉有此部分竊盜罪嫌係以另案被告戊○○於警訊及偵查中均指稱前開
    二台機車均為被告所竊，分別出售予其及放置於其臺南縣永康市○○里○○○路
    五一０巷二十四號住處前騎樓處等情為據。訊據被告於本院審理時，堅詞否認涉
    有此部份竊盜罪嫌，辯稱：未曾竊盜此二台機車等語。經查：
（一）前揭車牌號碼ＷＹＦ—二三五號輕型機車原為被害人趙明煌所有，於九十二年
      五月九日上午一時許，在臺南縣麻豆鎮小埤里苓子林一之七號前失竊等情，業
      據被害人趙明煌於警訊中陳明在卷，有被害人趙明煌九十二年五月三十一日警
      訊筆錄一份在卷可稽。又前揭ＥＷＳ—七０三號輕型機車，原為被害人劉建忠
      所有，於九十二年五月二十五日十四時許，在臺南縣山上鄉明和村北市洲堤防
      邊處失竊等情，業據被害人劉建忠於警訊中陳明在卷，有被害人趙明煌九十二
      年五月三十一日警訊筆錄一份在卷可稽。此部份事實亦堪認定。
（二）移送併辦意旨所指被告竊盜車牌號碼ＷＹＦ—二三五號及ＥＷＳ—七０三號輕
      型機車二輛一案，原係臺南縣永康分局永康派出所警員於九十二年五月三十一
      日上午一時許，在臺南縣永康市○○里○○○路五一０巷二十四號住處前，查
      獲另案被告戊○○騎乘被害人趙明煌失竊之車牌號碼ＷＹＦ—二三五號輕型機
      車，復於同案被告戊○○前揭住處騎樓處，查獲被害人劉建忠遭竊之車牌號碼
      ＥＷＳ—七０三號輕型機車等情，業據另案被告戊○○於警訊中供承在卷（參
      見臺南縣警察局永康分局九十二年五月三十一日永警刑字第０九二０００二三
      五七號警卷九十二年五月三十一日警訊筆錄），並有臺南縣警察局永康分局九
      十二年五月三十一日永警刑字第０九二０００二三五七號刑事案件報告書一份
      在卷可稽，此部份事實應堪認定。依此，本案原係另案被告戊○○騎乘ＷＹＦ
      —二三五號贓車為警查獲並進而查獲ＥＷＳ—七０三號贓車，是另案被告戊○
      ○因騎乘贓車，並在其住處前查獲另一輛贓車，本即處於為警疑有竊盜罪嫌而
      認為應依法偵辦之地位，其供詞本存有諉過於被告以免自身刑責之虞，其是否
      基於客觀真實立場而為陳述，實非無疑。且另案被告戊○○於本院審理時結證
      稱：其騎車後載被告竊得車牌號碼ＥＷＳ—七０三號輕型機車後，被告即將該
      機車供給使用；復稱：被告曾與其同住二日後，即因口角搬遷離去未曾返回云
      云（均參見本院卷第一四五頁至第一四六頁），惟若被告確有竊盜前揭機車欲
      以供其自身使用，衡情當無將之置放於已搬離之同案被告戊○○住處前騎樓處
      之理。同案被告戊○○之證述與常情有違，自非無疑。況同案被告戊○○指稱
      被告涉有竊盜前揭二台輕型機車之證述，除其證述外，並無他證足資佐證其所
      言實在，參諸前揭最高法院判例說明，自難僅以同案被告戊○○尚存可疑，且
      無旁證相佐之單一證詞即認被告確有此部份竊盜犯行，綜上所述，應認被告此
      部分竊盜罪嫌尚有不足。從而，移送併辦意旨所指被告竊盜部分犯行，與前開
      論罪科刑部分，自無裁判上一罪關係，應非起訴效力可及，當無從併案審理，
      應予檢卷退還檢察官另行處理。
據上論斷，應依刑事訴訟法第二百九十九條第一項前段、第三百條，刑法第三百二十
二條、第三十八條第一項第二款，判決如主文。
本案經檢察官甲○○到庭執行職務
中      華      民      國    九十三    年      一      月     十三     日
                                  臺灣臺南地方法院刑事第四庭
                                              法  官  蘇清水
                                              法  官  林欣玲
                                              法  官  卓穎毓
右正本證明與原本無異。
如不服本判決，應於判決送達後十日內向本院提出上訴狀( 應附繕本 )。
                                              書記官  秦建華
中      華      民      國    九十三    年      一      月     十三     日
附錄法條：
中華民國刑法第三百二十二條
以犯竊盜罪為常業者，處一年以上七年以下有期徒刑。
附表：
┌──┬─────┬──────┬────┬────┬────┬────┐
│編號│  竊盜時間│    竊盜地點│ 被害人 │所竊財物│行竊方法│備    註│
├──┼─────┼──────┼────┼────┼────┼────┤
│一  │九十二年四│臺南縣後壁鄉│己○○○│鋁板二百│持榔頭、│侵入建築│
│    │月二十一日│後壁村四十二│公司    │台斤    │螺絲起子│物部分未│
│    │十五時五十│之十六號    │        │        │、扳手各│據告訴  │
│    │五分許    │            │        │        │一支    │        │
├──┼─────┼──────┼────┼────┼────┼────┤
│二  │九十二年四│台南縣下營鄉│庚○○  │稻苗機械│徒手    │        │
│    │月二十三日│開化村一０九│        │輸送帶機│        │        │
│    │上午零時許│號前        │        │一台    │        │        │
├──┼─────┼──────┼────┼────┼────┼────┤
│三  │九十二年五│台南市○○路│乙○○  │ＵＶＮ—│螺絲起子│螺絲起子│
│    │月二十五日│五段七六巷七│        │一五七號│一支    │未扣案  │
│    │          │號          │        │輕型機車│        │        │
│    │          │            │        │一輛    │        │        │
├──┼─────┼──────┼────┼────┼────┼────┤
│四  │九十二年五│臺南縣西港鄉│丙○○  │水車馬達│徒手    │        │
│    │月二十六日│西港村中山路│        │三個、待│        │        │
│    │上午零時三│一五四號前  │        │修馬達四│        │        │
│    │十分許    │            │        │個、馬達│        │        │
│    │          │            │        │鐵殼七個│        │        │
│    │          │            │        │、抽水馬│        │        │
│    │          │            │        │達一個  │      │        │
└──┴─────┴──────┴────┴────┴────┴────┘
